【裁判字號】    88,上易,5739
【裁判日期】    890425
【裁判案由】    詐欺
【裁判全文】
臺灣高等法院刑事判決                          八十八年度上易字第五七三九號
    上  訴  人  臺灣板橋地方法院檢察署檢察官
    被      告  乙○○
右上訴人，因被告詐欺案件，不服臺灣板橋地方法院八十八年度易字第一七一二號，
中華民國八十八年十月三十日第一審判決（起訴案號：臺灣板橋地方法院檢察署八十
八年度偵緝字第二一七號）提起上訴，本院判決如左：
    主  文
上訴駁回。
    理  由
一、公訴意旨略以：被告乙○○意圖為自己不法之所有，於民國八十七年八月八日，
    在臺中市向告訴人甲○○詐稱租賃車號ＫＹＺ－三八二號機車一部，租期自八十
    七年八月八日十六時二十分至同年月九日十六時二十分，使甲○○陷於錯誤而交
    付該機車一部予被告，被告於詐得前揭小客車（按應係機車之誤載）後，非但未
    依約還車，且一去不回，甲○○始知受騙，因認被告涉有刑法第三百三十九條第
    一項之詐欺取財罪嫌云云。
二、按犯罪事實，應依證據認定之，無證據不得推定其犯罪事實；不能證明被告犯罪
    者，應諭知無罪之判決，刑事訴訟法第一百五十四條及第三百零一條第一項分別
    定有明文。次按刑法第三百三十九條第一項詐欺罪之成立，以意圖為自己或第三
    人不法之所有，以詐術使人將本人或第三人之物交付為要件。所謂以詐術使人交
    付，必須被詐欺人因其詐術而陷於錯誤，若其所用方法，不能認為詐術，亦不致
    使人陷於錯誤，即不構成該罪；事實之認定，應憑證據，如未能發現相當證據，
    或證據不足以證明，自不能以推測或擬制之方法為裁判基礎；認定犯罪事實所憑
    之證據，雖不以直接證據為限，間接證據亦包括在內，然無論直接或間接證據，
    其為訴訟上之證明，須於通常一般之人均不致於有所懷疑，而得確信其為真實之
    程度者，始得據之為有罪之認定，倘其證明尚未達到此一程度，而有合理之懷疑
    存在時，即無從為有罪之認定；告訴人之告訴，係以使被告受刑事訴追為目的，
    是其陳述是否與事實相符，仍應調查其他證據以資審認，最高法院四十六年臺上
    字第二六０號、四十年臺上字第八六號、七十六年臺上字第四九八六號及五十二
    年臺上字第一三００號判例分別著有明文。
三、公訴人認被告涉有刑法第三百三十九條第一項之詐欺取財罪嫌，係以右開事實，
    業據告訴人甲○○於偵查中指訴綦詳，並有被告租車之切結書附卷可稽，經核該
    切結書約定機車租期為一日，且被告自承：只有付一日之租金，沒有付續租期間
    之車租，因當時無工作，繳不起租金，租車之後沒有再與告訴人聯絡云云，顯然
    被告租車之初即有利用告訴人之錯誤以詐騙前揭機車甚明，被告所辯不足採信，
    為其論據。公訴人提起上訴時，補稱；（一）、被告切結書約定機車租期為一日
    ，有切結書影本可稽，且被告於偵查中自承：只有付一日之租金，沒有續租期間
    之車租，因當時無工作，繳不起租金，租車後沒有再與告訴人車聯絡等詞，顯見
    被告當時根本無資力支付二日以上之車租，仍向告訴人訛稱租車一日，使告訴人
    陷於錯誤以為被告於一日租期屆至時會依約還車而將車輛交付，且告訴人否認被
    告有再續租，顯見被告租車之際即有意圖為自己不法之所有。（二）、被告於原
    審供稱：租了機車之後，我身上只餘新臺幣（下同）二百多元，且我沒有工作，
    我是想先續租機車，然後再去找工作賺錢來還租金等語，顯見被告租車之初即有
    意圖為自己不法之所有，原審以被告已有付足一日之租金，遽認被告租車時無意
    圖為自己不法之所有，顯背租車業一般交易常情。（三）、機車屬動產之性質，
    於交付後則財產權之支配管領力隨之移轉，被告於租期屆至，既未再給付車租又
    未依約將車返還，且音訊全無，被告行為有致告訴人與該車斷絕支配管領力並僭
    行所有權人地位，是被告自始不法所有意圖至為明確等語。
四、訊據被告堅決否認有被訴之詐欺犯行，辯稱：我第二天有打電話到車主（即車行
    ）那兒說要續租機車，我當時租了機車之後，身上只餘二百多元，且我沒有工作
    ，我是想先續租機車，然後再去找工作賺錢來還租金；我當時沒工作，我想找到
    工作賺錢後再還車。後來車行告訴我車子被拖吊，我沒處理，車行才告我。我當
    時只騎了二、三天，車停在彰化火車站，後來發現不見了等語。
五、經查被告係於八十七年八月八日十六時二十分許，在臺中市向告訴人甲○○所開
    設之榮田機車行租用車牌號碼為ＫＹＺ－三八二號之重機車一輛，租期一日，自
    八十七年八月八日十六時二十分起至同年八月九日十六時二十分止，租金為三百
    五十元，被告於上開租期屆滿後，未依約將機車返還之事實，雖據被告於偵查中
    、原審及本院審理時所承認，告訴人亦為此指訴，且有機車出租約定承諾切結書
    、被告所簽發面額五萬元之本票（發票日為八十七年八月八日，到期日為八十七
    年八月九日）及其國民身分證影本各一份附卷可資參酌，固堪認定。惟被告堅決
    否認有詐欺之犯意，經查被告於租車當時身上雖僅有數百元，尚無工作並無固定
    收入，此據被告供明，惟其既僅向告訴人所開設之榮田機車行租用上開機車一日
    ，且付足一日之租金三百五十元，並當場交付告訴人其所簽發之面額五萬元本票
    及其國民身分證影本各一份以資擔保，此一租車行為，尚難認被告主觀上有意圖
    為自己不法之所有及客觀上有對告訴人施用詐術之情事。至於租期屆滿後，因其
    他原因，被告未依約將車返還，尚難據此即認定被告於租車之初，即有詐欺之犯
    意。況被告事後業與告訴人就民事賠償達成和解，有本院八十九年度附民字第五
    一號和解筆錄在卷可稽。此外，復查無其他積極證據足認被告有被訴詐欺犯行，
    尚不能證明被告犯罪。
六、原審審理結果，認不能證明被告犯罪，諭知被告無罪之判決，經核並無不合。檢
    察官上訴意旨仍執前詞，指摘原判決不當，為無理由，應予駁回其上訴。
據上論斷，應依刑事訴訟法第三百六十八條，判決如主文。
本案經檢察官郭文東到庭執行職務。
中    華    民    國    八十九    年        四        月      二十五    日
                            台灣高等法院刑事第三庭
                                審判長法  官  張  連  財
                                      法  官  張  傳  栗
                                      法  官  李  英  勇
右正本證明與原本無異。
不得上訴。
                                      書記官  倪  淑  芳
中    華    民    國    八十九    年        四        月      二十七    日


司法院資訊處製作；財團法人民間司法改革基金會備份。
